臺灣彰化地方法院刑事判決　　　　　　　　　　　　　　九十年度訴字第八八八號
　　公　訴　人　臺灣彰化地方法院檢察署檢察官
　　被　　　告　庚○○
　　被　　　告　甲○○
　　右　一　人
　　選任辯護人　洪永叡律師
右列被告等因行賄案件，經檢察官提起公訴（八十九年度偵字第三０六號），本院判
決如左：
    主      文
庚○○、甲○○共同連續對於依據法令從事公務之人員，關於違背職務之行為，交付
賄賂，各處有期徒刑貳年陸月，均褫奪公權貳年。
    事      實
一、庚○○於民國七十九年至八十六年間擔任彰化縣議會議員，與甲○○、己○○（
    現由本院通緝中）等人，在彰化縣彰化市○○里○○○路五二五之二號合資經營
    「蕃茄庭園ＫＴＶ」。該店原為自助式ＫＴＶ，但於八十三年底改為有女侍陪酒
    之經營方式，為免遭警查報為「酒家（有女侍）」，渠等三人竟與該ＫＴＶ之公
    關主任戊○○（業經判處有期徒刑一年六月確定）基於對於依據法令從事公務之
    人員，關於違背職務行為交付賄賂之概括犯意聯絡，自八十四年九月間起至八十
    五年一月間止，連續於八十四年九、十、十一月，及於八十五年一月間，分別於
    八十四年九月十四日、十月十六日、十一月十二日、及八十五年一月十七日，均
    由戊○○於支出傳票上記載「茶葉費」之用途並向會計領款後，在「蕃茄庭園Ｋ
    ＴＶ」店內不詳處所，連續四次按月各交付賄款新台幣（下同）一萬三千元即合
    計五萬二千元之賄賂，送予依據法令從事調查職務之彰化縣警察局彰化分局莿桐
    派出所警員丁○○（業經判處有期徒刑十二年確定）收受，請丁○○就上開女侍
    陪酒行為不予舉發。而丁○○明知「蕃茄庭園ＫＴＶ」係有女侍陪酒之情形，竟
    違背職務，未依規定將該「蕃茄庭園ＫＴＶ」查報為「酒家（有女侍）」。嗣經
    檢舉，始由法務部調查局彰化縣調查站前往上址執行搜索，並在店內起出戊○○
    前揭記載茶葉費之現金支出傳票，乃循線查悉上情。
二、案經臺灣高等法院臺中分院檢察署移請臺灣彰化地方法院檢察署檢察官偵查起訴
    。
    理      由
一、訊據被告庚○○、甲○○均矢口否認有何右揭犯行，被告庚○○辯稱：證人戊○○雖為「蕃茄庭園ＫＴＶ」之公關主任，但其個人支用費用狀況伊並不清楚，且
    該店股東即使前去核對營收狀況，所觀覽者亦均為店內總帳，不可能逐一核對支
    出傳票之記載是否相符，而上開每月一萬三千元之茶葉費亦有可能遭證人戊○○
    私下侵吞，為求脫免刑責才謊稱係由老闆交代致送警員云云。被告甲○○則辯稱
    ：伊並未交代證人戊○○致送茶葉費予丁○○警員，且伊於上開時間內出境次數
    頻繁，人均在國外，應無可能於證人戊○○交付茶葉費時在場，足見該名證人所
    述不符實情；又證人戊○○當時亦有可能認為致送員警金錢並未命其違背職務，
    依法並不處罰行賄者，而如坦稱自己侵吞業務款項，則有可能遭受刑事追訴，是
    以為求自保才於前次案件中為不實陳述，藉以隱瞞業務侵占之事實，且其前後所
    言均非一致，不足憑此而為有罪認定之依據云云。然查：
（一）證人戊○○前於八十五年十月三十日接受法務部調查局彰化縣調查站訊問時陳
      稱：「（問：蕃茄ＫＴＶ對外公關交際是由何人負責？）主要是由己○○、庚○○兩人負責與警界打交道及交際。」、「（問：貴ＫＴＶ店每月致送一萬三
      千元規費予轄區莿桐派出所，係交給該派出所何人收執？）在八十四年九月、
      十月、十一月及八十五年一月等四個月，每月一萬三千元規費是由我向會計小
      姐領取現金，並在現金支付傳票上簽認，並依己○○或庚○○指示在該派出所
      管區警員丁○○前來本店時，親自將一萬三千元現金規費交付予丁○○收取。
      」；另於八十七年五月二十一日在台灣高等法院台中分院八十七年度上訴字第
      五二０號貪污案件訊問時，證人戊○○亦供承：「（問：在何處給的《指莿桐
      派出所茶葉費》？）他是來公司時給的，一次己○○及庚○○都在，另一次是
      己○○、甲○○在場。」、「（問：誰叫你拿的？）甲○○、庚○○分別叫我
      去拿的。」，及八十七年六月十八日在該院訊問時又稱：「（你上回說是甲○○、庚○○叫你去拿的？）是的，還有己○○。」等語明確。是由上開供詞觀
      之，證人戊○○將前揭四個月之茶葉費五萬二千元致送予莿桐派出所員警丁○○，以求「蕃茄庭園ＫＴＶ」免於遭警查報為有女侍陪酒，顯係聽命於被告即
      該店老闆己○○、庚○○、甲○○三人之指示辦理。
（二）雖證人戊○○嗣於本院審理時僅稱：確實是老闆交代要交付茶葉費，伊僅係聽
      從命令辦事，但已不記得係哪一位老闆交代等語，與前揭明確指證被告己○○
      、庚○○、甲○○涉案之情形有別，然因本案審理時證人戊○○所涉行賄案件
      業經最高法院駁回上訴而告確定，其亦已入監服刑，則證人戊○○應負罪責既
      已明確，如於到庭作證時再逐一指證被告三人牽涉其中，無異將提高其他共犯
      遭受刑事處罰之危險，且無減於己身刑責，證人戊○○當無可能毫不顧慮此一
      損人不利己之後果。是以該名證人或因為免日後遭人報復，雖就確切指示行賄
      之老闆姓名隱而不宣，但仍慨然陳述聽命行事之旨，足徵致送茶葉費予員警一
      事應係該店高層人員授意為之，然究不能僅因證人戊○○嗣後為圖己身安全而
      不得不於本院審訊時語帶保留，以致前後敘述不盡相符，即謂其先後所陳盡屬
      虛言。
（三）另證人戊○○於前揭時間領用一萬三千元賄款時，均由該店會計人員在現金支
      出傳票上註記茶葉費之支出科目摘要，其中八十四年九月十四日及十月十六日
      之支出傳票上更清楚記載「莿桐派出所茶葉費」或「莿桐所」等字樣，此有現
      金支出傳票四張附卷可稽。而證人即蕃茄ＫＴＶ會計丙○○、乙○○於八十六
      年四月二日偵訊時，均表示：證人戊○○均固定在月初領取一萬三千元之茶葉
      費，而該店之支出傳票均附在帳簿內，負責人應該曉得等語（附於臺灣彰化地
      方法院檢察署八十六年度偵字第二六五二號偵查卷宗內）。是以被告即蕃茄Ｋ
      ＴＶ老闆己○○、庚○○、甲○○等既均有定期前往店內查帳，而上開載有交
      付轄區莿桐派出所茶葉費之支出傳票又夾附在帳簿內，可供渠等查核確認，則
      被告庚○○等顯然得以知悉前揭按期行賄員警之不法情節，卻又未加出面制止
      或表示異議，足徵渠等對於證人戊○○交付賄款一事亦已事先贊同，自無從再
      以證人戊○○擅自作主行賄員警，渠等全然不知涉及不法云云為辯。尤其證人
      戊○○既均簽名或蓋章於支出傳票上，對於該店老闆必定前來查閱帳簿及支出
      情形又已有預見，如非確實獲得授權動用該筆款項用以行賄員警，衡情亦不致
      任意向會計人員請款並於支出傳票之上載明用途，更可確信證人戊○○每月領
      取一萬三千元之茶葉費充作賄款乙節，應係基於被告己○○、庚○○、甲○○
      三人授意為之。至於證人丙○○嗣於本院訊問時改稱：老闆對帳時並未見到支
      出傳票云云，顯與前揭與證人乙○○同為證述之情節有異，非無迴護被告庚○○、甲○○之嫌，已無足採。
（四）又依被告甲○○所提出之護照入出境資料顯示，其雖於八十四年七月十四日出
      境後，於同年九月七日始返回國內；又於同年十月四日出國，至十二月十三日
      入境；另於八十五年一月四日出境離台，迨同年二月十三日始再次返國，該段
      期間並非久居國內。然證人戊○○首次以茶葉費為名領取賄款準備交付予丁○○警員之時間，恰為八十四年九月十四日，斯時被告甲○○正在國內並未離境
      ，而前揭賄款交付既固定為每月一萬三千元之定額，顯係上開期日前未久才由
      「蕃茄庭園ＫＴＶ」方面與丁○○警員聯繫敲定行賄頻率與金額。則交款方式
      與數額既定，其後僅為證人戊○○負責按時取款行賄而已，真正幕後聯繫之該
      店老闆本無須於該段期間內滯留國內，是以被告甲○○尚不能僅以其於八十九
      年九月起至八十五年二月間止出國頻繁，即得據為其並未涉案之不在場證明。
      另證人戊○○前揭證詞亦確有提及被告甲○○曾於某次交款時在場，對照被告
      甲○○上開入出境紀錄，亦適於八十九年九月十四日第一次提交賄款時身在國
      內，此外其餘各次行賄時間則均出境離台，二者證據資料亦難謂不相吻合，正
      足以證明證人戊○○所稱被告甲○○在場目睹交付賄款乙節不虛。被告甲○○
      僅憑證人戊○○證稱：「一次己○○及庚○○都在，另一次是己○○、甲○○
      在場。」等並未敘明順序先後之供詞，逕為推認該名證人意指其係第二次以後
      之行賄期日在場，而漫指證人戊○○所言不實，此乃被告甲○○刻意誤解扭曲
      所致，自不足採。
（五）再就一般國民之法律感情而言，對於交付賄款予員警使其勿為查報不法之行為
      ，評價上應多能確知係屬貪污犯罪之範疇，刑度較之普通刑法之侵占罪亦應有
      過之而無不及，倘行為人果無行賄警員之不法情事，按理當不至於自承較重刑
      責之行賄事實，而僅圖掩飾相對較屬輕微之業務侵占犯行。則證人戊○○前於
      調查局人員訊問時及法院審理程序中，均坦承行賄警員之事，直至歷審先後判
      處徒刑後，始察覺事態嚴重，而改以自行侵吞上開茶葉費等語置辯，足徵證人
      戊○○所供認之行賄情節應非子虛。被告甲○○徒以事後證人戊○○畏罪翻異
      後之辯詞，妄加揣測該名證人先前應答時以為丁○○警員並未違背職務，而謂
      證人戊○○確有掩飾侵占犯罪之動機云云，自有悖於常情，尚難憑採。
（六）另證人戊○○確於前揭時地交付賄款予丁○○警員乙節，亦經台灣高等法院台
      中分院九十年度上更（二）字第二六九號判決認定在案，證人戊○○依行賄罪
      判處有期徒刑一年六月，丁○○則依違背職務受賄罪遭判處有期徒刑十二年，
      並經最高法院以九十一年度台上字第九八六號判決駁回上訴而告確定，有前揭
      二份刑事判決存卷足參。而於前揭判決事實及理由中，亦均詳載被告己○○、
      庚○○、甲○○與證人戊○○共同參與行賄犯行，益足為證。
    綜上所陳，被告庚○○、甲○○前揭所辯各節，均非有據，無足為採。本案事證
    已臻明確，被告二人犯行洵堪認定。
二、查被告庚○○、甲○○犯罪後，貪污治罪條例於民國八十五年十月二十三日業經
    修正公布，並於同年月二十五日生效，其中該條例第十條第一項對於公務員違背
    職務行為行求、期約或交付賄賂或其他不正利益之處罰業已修正，除條次改列為
    第十一條第一項外，法定刑亦由修正前之「一年以上七年以下有期徒刑，得併科
    新台幣三十萬元以下罰金」，變更為「一年以上七年以下有期徒刑，得併科新台
    幣三百萬元以下罰金」。修正前後之規定就罰金刑部分既有輕重之別，依刑法第
    二條第一項但書之規定，自應適用較有利於被告庚○○、甲○○之八十五年十月
    二十三日修正前（下稱修正前）貪污治罪條例第十條第一項，始稱妥洽。核被告
    庚○○、甲○○二人對於依法令從事公務之丁○○警員交付賄賂，使其免於查報
    「蕃茄庭園ＫＴＶ」有女侍陪酒之事實而違背職務，所為均係犯修正前貪污治罪
    條例第十條第一項之對於依據法令從事公務之人員，關於違背職務之行為交付賄
    賂罪。被告庚○○行為當時具有彰化縣議員身分，係依據法令從事公務之人員，
    與其餘未具公務員身分之被告甲○○、己○○及共犯戊○○間，有犯意聯絡及行
    為分擔，均為共同正犯，並依修正前貪污治罪條例第二條、第三條之規定，均應
    依該條例處斷。被告庚○○、甲○○先後多次命由共犯戊○○交付賄賂之行為，
    時間緊接，方法相同，觸犯構成要件相同之罪名，顯係基於概括犯意反覆為之，
    均應依連續犯之規定論以一罪，並依法加重其刑。爰審酌被告二人為謀所營事業
    之經濟利益，不惜出資行賄員警，嚴重影響國家公務之適正執行，所生危害尚非
    輕微，又於偵審期間一再否認犯行，及渠等犯罪動機、手段、犯罪後之態度、智
    識程度等一切情狀，分別量處如主文所示之刑，並依修正前貪污治罪條例第十六
    條之規定併均予宣告褫奪公權二年，以示懲儆。
三、公訴意旨另以：被告己○○、庚○○、甲○○於八十四年十二月間，亦有委請共
    犯戊○○向「蕃茄庭園ＫＴＶ」之會計領取一萬三千元後，交付賄款予丁○○警
    員，因認渠等就此部分亦涉犯修正前貪治罪條例第十條第一項之行賄罪嫌等語
    。惟按犯罪事實應依證據認定之，無證據不得推定其犯罪事實，刑事訴訟法第一
    百五十四條第一項定有明文。經查：證人戊○○歷次於先前行賄案件接受調查局
    人員訊問及司法機關偵訊、審理中，均一再堅決否認曾於八十四年十二月間交付
    該筆賄款，而證人丁○○又自始均否認曾經收受「蕃茄庭園ＫＴＶ」提供之賄款
    ；又卷附現金支出傳票上雖有記載八十四年十二月十四日領用茶葉費一萬三千元
    字樣，然既未載明係提供予莿桐派出所或丁○○警員使用，且該筆款項究竟是由
    何人領取及花用去向為何均屬不明，自難遽論係用於行賄員警之不法目的。此外
    ，復查無其他積極證據足認被告庚○○等曾經交付該筆賄款，尚不得僅因支出傳
    票記載金額與前揭各次賄款數額雷同，而將該次支出紀錄與行賄犯行混為一談，
    渠等就此部分之犯罪事實要屬不能證明。惟因公訴人認此部分如成立犯罪，與前
    揭業經論罪科刑之行賄部分有連續犯之裁判上一罪關係，爰不另為被告庚○○、
    甲○○無罪之諭知。
四、被告己○○屢經本院傳拘未到，業已發布通緝在案，就其涉案部分將俟其為警緝
    獲或自行到案後另行審結，附此敘明。
據上論斷，應依刑事訴訟法第二百九十九條第一項前段，修正前貪污治罪條例第二條
、第三條、第十條第一項、第十六條，刑法第十一條前段、第二條第一項但書、第二
十八條、第五十六條、第三十七條第二項，判決如主文。
本案經檢察官吳憲明到庭執行職務。
中    華    民    國    九十一      年      七      月      十八        日
                                臺灣彰化地方法院刑事第三庭
                                    法      官  高  文  崇
右正本證明與原本無異。
如不服本判決，應於判決送達後十日內向本院提出上訴狀( 須附繕本 )。
                                    法院書記官  謝  志  鑫
中    華    民    國    九十一      年      七      月    二十四        日
貪污治罪條例第十條
對於第二條人員，關於違背職務之行為，行求期約或交付賄賂或其他不正利益者，處
一年以上七年以下有期徒刑，得併科新台幣三十萬元
以下罰金。
不具第二條人員之身分而犯前項之罪者亦同。
犯前二項之罪，於犯罪後六個月內自首者，免除其刑；逾六個月者，減輕或免除其
　刑；在偵查或審判中自白者，減輕其刑。
